【裁判字號】    95,聲,1518
【裁判日期】    951101
【裁判案由】    返還提存物
【裁判全文】
臺灣桃園地方法院民事裁定      九十五年度聲字第一五一八號
聲  請  人  開瑞航空貨運承攬股份有限公司
法定代理人  甲○○
                      送達代.
相  對  人  尚友實業股份有限公司
                      樓
法定代理人  丁○○
            乙○○
            丙○○○
相  對  人  丁○○
上列聲請人聲請返還提存物事件，本院裁定如下：
    主      文
本院九十三年度存字第一一三號提存事件聲請人所提存之擔保金
新臺幣伍拾參萬伍仟元，准予返還。
聲請程序費用由相對人負擔。
    理      由
一、本件聲請意旨略以：聲請人因與相對人二人間請求給付承攬
    運送報酬之票款及清償連帶保證債務聲請假扣押事件，前依
    本院九十二年度裁全字第六四００號裁定為擔保假扣押，曾
    提供新臺幣（下同）五十三萬五千元為擔保金，並以本院九
    十三年度存字第一一三號提存事件提存後，聲請本院以九十
    三年度執全字第八六號分別對相對人二人之財產執行假扣押
    在案。茲因聲請人就上開假扣押所欲保全之請求，向本院對
    相對人二人提起給付票款之訴，經本院以九十四年度簡上字
    第八九號判決聲請人對相對人尚友實業股份有限公司（下稱
    尚友公司）部分全部勝訴，對相對人丁○○部分全部敗訴確
    定，聲請人依法撤回上開假扣押執行程序後，並於民國九十
    五年八月二十八日以台北南海郵局第一一七三號存證信函催
    告受擔保利益人即相對人二人如因上述假扣押之執行受有損
    害，於文到二十一日內行使權，惟渠等逾期並未對聲請人行
    使權利，為此聲請返還提存物等語。並提出假扣押裁定、提
    存書、本院執行命令等影本、郵局存證信函各乙件、掛號郵
    件收件回執二件、相對人尚友公司設立登記表抄本及相對人
    丁○○之戶籍謄本各乙件為證。
二、依公司法第二十六條之一，公司經中央主管機關撤銷或廢止
    登記者，準用同法第二十四條至第二十六條關於解散清算規
    定。又公司（股份有限公司）之清算，以董事為清算人；但
    本法或章程另有規定或股東會另選清算人時，不在此限。不
    能依前項規定定清算人時，法院得因利害關係人聲請，選派
    清算人，同法第三百二十二條亦有明文。本件相對人尚友公
    司經經濟部以九十三年四月五日經授中字第09331924810 號
    函核准解散登記，且未向法院呈報清算人及清算終結，而相
    對人丁○○、第三人乙○○及丙○○○為相對人尚友公司之
    董事，有聲請人提出相對人尚友公司設立登記表抄本乙件在
    卷為憑，復經本院依職權向本院民事庭分案室查明無誤，並
    有本院民事紀錄科查詢表乙紙附卷可參，依上說明，自應以
    相對人尚友公司之全體董事即相對人丁○○、第三人乙○○
    及丙○○○為清算人，並代表相對人尚友公司，惟聲請人之
    聲請狀僅列「丁○○」為相對人尚友公司之法定代理人，顯
    屬違誤，爰依職權逕予更正，合先敘明。
三、次按應供擔保之原因消滅，或訴訟終結後，供擔保人證明已
    定二十日以上之期間，催告受擔保利益人行使權利而未行使
    者，法院應依供擔保人之聲請，以裁定命返還其提存物或保
    證書，民事訴訟法第一百零四條第一項第一款、第三款定有
    明文。另依同法第一百零六條前段，前開規定於其他依法令
    供訴訟上之擔保者準用之。而所謂應供擔保之原因消滅，在
    因釋明假扣押之原因而供之擔保，係擔保債務人因假扣押所
    應受之損害，故係指受擔保利益人無損害發生，或債權人本
    案全部勝訴確定，或已賠償受擔保利益人之損害而言；至所
    謂訴訟終結，宜從廣義解釋，包括執行程序終結在內，故債
    權人於執行程序終結後，另定二十日以上之期間催告受擔保
    利益人行使權利而未行使者，法院即得依上開規定，裁定准
    許返還提存物。經查：聲請人前為保全其對相對人二人之票
    款及連帶保證債權一百六十萬零八百八十七元，聲請本院以
    九十二年度裁全字第六四００號裁定，准以五十三萬五千元
    為相對人二人供擔保後，得對於相對人二人在本院轄區內之
    財產，於一百六十萬零八百八十七元之範圍內為假扣押，聲
    請人據此以本院九十三年度存字第一一三號提供擔保後，聲
    請本院以九十三年度執全字第八六號執行事件，分別對相對
    人二人之財產予以假扣押在案，業經本院依職權調閱上開案
    卷審認屬實。而聲請人基於票據及連帶保證之法律關係，就
    上開假扣押所欲保全之請求及另紙支票票款之請求，訴請相
    對人二人連帶給付一百六十萬八千八百七十元、相對人尚友
    公司給付三十二萬七千八百三十八元及其遲延利息，經本院
    以九十三年度桃簡字第一八三號、九十四年度簡上字第八九
    號判決聲請人對相對人尚友公司部分全部勝訴，對相對人丁○○部分全部敗訴確定，亦有該民事判決一份在卷可稽，依
    上說明，堪認聲請人就相對人尚友公司部分之前揭應供擔保
    之原因消滅；至聲請人對相對人丁○○假扣押所欲保全之請
    求部分，聲請人固獲全部敗訴確定，惟聲請人已於九十五年
    七月三十一日具狀向本院執行處聲請撤回全部假扣押執行程
    序，業據本院調取上開假扣押執行案卷核閱屬實，足見本件
    假扣押執行程序已告終結，而聲請人雖未聲請撤銷前開假扣
    押裁定，然自前開假扣押裁定送達聲請人至今已逾二年，依
    強制執行法第一百三十二條第三項規定，聲請人亦不得再依
    該假扣押裁定為假扣押執行之聲請，若相對人丁○○曾因該
    假扣押受有損害，其債權額應已確定。其後聲請人並於九十
    五年八月二十八日，以台北南海郵局第一一七三號存證信函
    催告相對人丁○○，如因上述假扣押執行受有損害，於文到
    二十一日內行使權，惟相對人丁○○於同年月二十九日由其
    住居所所屬公園生活社區管理委員會之受僱人代其收受該函
    後，其逾期並未行使權利乙節，復有聲請人提出之郵局存證
    信函、掛號郵件收件回執及相對人丁○○之戶籍謄本各乙件
    為證，核屬相符，且經本院依職權向本院分案室及臺灣臺北
    地方法院查明無誤，有本院民事紀錄科查詢表二紙及臺灣臺
    北地方法院九十五年十月二十日北院錦文人字第0950005139
    號函乙紙附卷可參，自堪信為真實。從而，揆諸前揭法文及
    說明，聲請人聲請返還上開擔保金，於法有據，應予准許。
四、依民事訴訟法第一百零六條前段、第一百零四條第一項第一
    款、第三款、第九十五條、第七十八條、第八十五條第一項
    前段，裁定如主文。
中  華  民  國    九十五    年    十一   月     一    日
                            民事第二庭法  官  石有為
上列正本證明與原本無異。
如不服本裁定應於送達後十日內向本院提出抗告狀，並應繳納抗
告裁判費新臺幣壹仟元。
                                      書記官  黃棟楠
中  華  民  國    九十五    年    十一   月     一    日


司法院資訊處製作；財團法人民間司法改革基金會備份。
